臺灣高等法院刑事判決　　　　　　　　99年度上易字第2632號
上　訴　人
即　被　告　林志賢
送達代收人　鐘耀盛律師
上列上訴人因違反保護令案件，不服臺灣士林地方法院99年度易
字第212號，中華民國99年9月30日第一審判決（起訴案號：臺灣
士林地方法院檢察署99年度偵字第第3604、3605號），提起上訴
，本院判決如下：
    主  文
上訴駁回。
    事  實
一、林志賢前因違反臺灣士林地方法院98年度家護字第317號民
    事通常保護令案件，經臺灣士林地方法院99年審簡字第143
    號判處有期徒刑7月，緩刑2年，並應於緩刑期間付保護管束
    ，於民國99年3月8日確定在案（本件不構成累犯）。林志賢
    與與景玉娟為夫妻，屬於家庭暴力防治法第3條第1款之家庭
    成員，林志賢明知景玉娟依家庭暴力防治法規定向本院聲請
    保護令，本院家事法庭已於98 年9月28日核發98年度家護字
    第317號民事通常保護令，命林志賢不得對景玉娟實施身體
    或精神上不法侵害之行為及騷擾，林志賢於98年10月6日收
    受送達而知悉上開保護令之內容，且因違反上開保護令，甫
    經臺灣士林地方法院前揭案件於99年2月3日庭訊結束，竟仍
    不知悔改，又分別基於違反上開保護令之犯意，以下列方式
    騷擾景玉娟並實施精神上之不法侵害：(一)林志賢於99年2
    月10日23時許，在臺北市大同區○○○路99-1號1樓花店內
    ，手持剪刀辱罵景玉娟：「妳這個老闆娘很厲害！霸佔我的
    財產！」等語。(二)復於99年2 月11日上午8時許，至上址2
    樓景玉娟住處拍打大門，以內線電話撥打室內電話達10餘分
    鐘，更剪斷該處監視錄影器之電線（涉嫌毀損部分未據告訴
    ）以免前揭拍打大門之畫面遭攝錄。(三)於99年2月12日10
    時許，景玉娟自外返家時，因在上址1樓花店聽聞林志賢對
    員工大聲咆哮，上前阻止，林志賢竟辱罵景玉娟：「不要臉
    的女人！」等揶揄及辱罵言語。景玉娟不堪其擾，於同日報
    警處理，始悉上情。
二、案經景玉娟訴由臺北市政府警察局大同分局報告臺灣士林地
    方法院檢察署檢察官偵查起訴。
    理  由
壹、程序部分：
    按被告以外之人於審判外之言詞或書面陳述，除法律有規定
    者外，不得作為證據；又被告以外之人於審判外之陳述，雖
    不符合同法第159 條之1 至第159 條之4 之規定，但經當事
    人於審判程序同意作為證據，法院審酌該言詞陳述或書面陳
    述作成時之情況，認為適當者，亦得為證據。當事人、代理
    人或辯護人於法院調查證據時，知有第159 條第1 項不得為
    證據之情形，而未於言詞辯論終結前聲明異議者，視為有前
    項之同意，刑事訴訟法第159 條第1 項及第159 條之5 分別
    定有明文。本判決後述所引用之供述證據，當事人於審判期
    日均表示無意見而不予爭執，且迄言詞辯論終結前均未聲明
    異議，本院審酌上開證據資料製作時之情況，尚無違法不當
    及證明力明顯過低之瑕疵，亦認為以之作為證據應屬適當，
    揆諸前開規定，爰逕依刑事訴訟法第159條之5規定，認前揭
    證據資料均例外有證據能力。
貳、實體部分：
一、訊據被告矢口否認上揭犯行，辯稱：伊經判處違反保護令罪
    後，不可能再違反上開保護令，伊於99年2 月10日23時許有
    到上址店內，拿剪刀是要幫忙剪花，並未以上開言詞辱罵景
    玉娟；99年2 月11日上午8 時許，伊要去店裏幫忙，伊有到
    2 樓景玉娟住處，但未剪掉監視器之電線，該電線是老鼠咬
    斷；99年2 月12日上午10時許，伊只是質問員工為何未叫伊
    起床，景玉娟從外面回來就罵伊，伊並未罵景玉娟云云。
二、經查，被告與告訴人景玉娟於77年12月16日結婚，婚姻關係
    現仍存續中，有告訴人、被告之身分證影本、臺灣士林地方
    法院98年度婚字第376號判決附卷可稽（99年度偵字第3605
    號卷，下稱偵3605號卷，第8、14頁、原審卷第130頁），告
    訴人於98年9月間因家庭暴力事件，向臺灣士林地方法院聲
    請對被告核發保護令，經臺灣士林地方法院98年度護字第31
    7號民事通常保護令命被告不得對被害人即告訴人實施身體
    或精神上不法侵害之行為、不得對告訴人為騷擾行為，有該
    保護令1紙附卷可參（99年度偵字第36 04號卷，下稱偵3604
    號卷，第16頁），該保護令經員警按址前往執行，惟屢查不
    遇被告，乃由臺灣士林地方法院以郵寄方式於99年10月6日
    送達被告，被告並於98年10月6日對該保護令提出抗告，有
    臺北市政府警察局大同分局98年11月23日函、保護令執行紀
    錄表、臺北市政府警察局大同分局雙連派出所查訪表、抗告
    狀各1份在卷可稽（外放98年度偵字第15441號影卷，下稱偵
    15441號卷，第36至40頁），被告並供承有收到上開保護令
    且知悉內容等語（原審卷第77頁正面），是被告與告訴人屬
    於家庭暴力防治法第3條第1款之家庭成員、被告知悉上開保
    護令內容之事實，堪以認定。
三、次查，上開犯罪事實，經證人即告訴人景玉娟於警偵訊、原
    審證述綦詳（偵3604號卷第5、6、22、23頁、原審卷第117
    、118頁），就犯罪事實一、(一)部分，核與被告供稱：伊
    於99年2月10日23時許至上址1樓花店拿剪刀剪花，告訴人霸
    佔伊的財產是事實等語相符（原審卷第76頁背面、原審99年
    度審易字第877號卷，下稱審易卷，第17頁背面、第19頁）
    ，且依被告於99年2月10日21時09分許、21時21分許，以其
    門號0000000000號行動電話發送予告訴人門號0000000000號
    行動電話之簡訊內容：「你不知檢討，你近來心態和以前差
    太多，沒能力，又貪心，想全部佔有，又怕別人幫忙．．不
    是只有你最厲害」、「你不信，你明天離開換一個新的老闆
    娘，人家一樣好好的，也不會像你這麼貪心，什麼都強佔變
    成你的」，有該等簡訊內容附卷可稽（原審卷第33頁），被
    告傳送上開簡訊予告訴人之時間與上開犯罪時間相近，內容
    與告訴人指述之被告謾罵內容雷同，可徵告訴人此部分指述
    屬實，應可採信；犯罪事實一、(二)部分，並有上開時地之
    監視器錄影畫面翻拍照片8幀在卷可稽（偵3604號卷第48頁
    正、背面、第49頁正、背面），被告復供承畫面中爬樓梯之
    人即係被告，伊要剪監視器的電線等語（原審卷第第76頁背
    面、第77頁背面），而依上揭錄影畫面顯示，被告先拍打告
    訴人住處大門，而後畫面顯示被告手持剪刀（偵3604號卷第
    49頁正面下方照片），依告訴人於原審證述（原審卷第117
    頁背面）指出上開監視器錄影之最後1個畫面（即偵3604號
    卷第49頁正面上方照片）顯示，被告在監視器鏡頭前，手持
    剪刀，正動手剪監視器電線，之後便無任何畫面，堪認上開
    最後1個畫面應係被告持剪刀剪斷電線，該監視器始未再繼
    續攝錄；犯罪事實一、(三)部分，有告訴人於同日10時50分
    向臺北市政府警察局大同分局雙連派出所報案之受理各類案
    件紀錄表、受理刑事案件三聯單各1紙在卷可稽（偵3604號
    卷第18、19頁），並有99年2月12日於上址1樓監視器翻拍畫
    面照片8張附卷可佐（偵3604號卷第53頁正、背面、第54頁
    正、背面），告訴人景玉娟證稱：上開偵查卷第54頁正面上
    方照片穿綠色外套、提白色提袋之女子係伊，伊送兒子去學
    跆拳道回來，在店外就有人告訴伊被告在發飆，伊原先沒有
    理會被告，逕自上2樓，被告就在1樓繼續發飆辱罵伊，伊才
    到1樓店面，伊要與員警到派出所作筆錄時，被告還在罵等
    語（原審卷第117頁背面），被告復供稱：99年2月12日之錄
    影畫面中男子是伊，伊有在1樓店內打電話等語（原審卷第
    78 頁正面），而依上開99年年2月12日監視器翻拍畫面及告
    訴人證稱之時間順序顯示，先呈現被告在1樓花店內向員工
    說話（偵3604號卷第54頁下方照片），接著畫面為告訴人站
    在在櫃台前，一臉無奈，員警已到場在與被告交談（同卷第
    54 頁正面下方照片），最後畫面顯示被告與員警理論，甚
    至怒氣沖沖以手指向告訴人與員警，徵諸上開錄影畫面甚明
    ，可證告訴人證稱其最後要與員警離開花店時，被告還在罵
    等語，應可採信。起訴書雖認被告於犯罪事實一、(三)另以
    「畜生」、「這女人很貪心，我有多少錢在妳手上都被妳霸
    佔」等語辱罵告訴人，惟告訴人於警、偵訊均證述被告於犯
    罪事實一、(三)係以「不要臉的女人」之類的話揶揄及辱罵
    告訴人等語（偵3064號卷第6、23頁），並未證稱被告尚以
    上開言語辱罵，雖告訴人嗣具狀稱被告於99年2月12日在樓
    下辱罵伊「不要臉的女人，畜牲，你女人很貪心，我有**萬
    在你手上都被你霸占」等語（偵3604號卷第47頁），惟此部
    分之陳述並未經依法具結，且與告訴人於上開警、偵訊之指
    述略有出入，無從採認屬實，尚非得逕認被告有該等辱罵言
    詞，附此敘明。
四、被告雖以前詞置辯，惟查，上開犯罪事實，經告訴人指述明
    確，並有卷附上開時地之監視器錄影畫面可稽，抑且，就犯
    罪事實一、(二)部分，被告於警、偵訊首稱：99年2月11 日
    上午8時許，伊為了避免告訴人從監視器看見伊，才把3樓至
    2樓樓梯間之監視系統電線剪斷，惟當天晚上18時許伊就將
    電線接好云云（偵3604號卷第11、82頁），於原審99年7月1
    日準備程序改稱：伊當天本來要剪掉監視器電線，但剪錯，
    剪到1條沒有用的電線，後來伊修理時，發現監視器的電線
    也斷掉，是被老鼠咬掉云云（審易卷第17頁背面），於原審
    審理及本院審理時均辯稱：監視器電線是老鼠咬斷，不是伊
    剪斷云云，可徵被告否認上開犯行所述前後不一，迭有翻異
    ，所辯顯非屬實，況被告若非唯恐其騷擾告訴人行徑遭監視
    器攝錄，又何須起意剪斷監視器之電線；又被告於犯罪事實
    一、(三)員警到達花店後，面朝員警與告訴人、手指正在離
    開之員警及告訴人，有上開錄影畫面可稽，被告顯然係對著
    告訴人及員警說話，而非對員工說話，其辯稱當時僅係質問
    員工為何不叫伊起床云云，殊無足採。進者，被告於98 年
    10月6日收受並知悉前揭保護令之內容，業如前述，被告復
    供稱：伊不敢違反保護令，伊之前曾經違反過該保護令，從
    該案後伊知道不可以罵告訴人，不可以騷擾告訴人等語（原
    審卷第76頁背面、第77頁正面），足見被告明知與告訴人相
    處，應謹言慎行，不得任意違反上開保護令，是被告上開所
    辯，為卸責之詞，並不足採。
五、綜上所述，被告上開犯行，事證明確，堪以認定，應依法論
    科。
六、論罪部分：
    按家庭暴力防治法所稱「家庭暴力」，係指家庭成員間實施
    身體或精神上不法侵害之行為；所稱「騷擾」，則謂任何打
    擾、警告、嘲弄或辱罵他人之言語、動作或製造使人心生畏
    怖情境之行為，家庭暴力防治法第2 條第1 款、第3 款分別
    定有明文。核被告林志賢所為，各係違反法院依家庭暴力防
    治法第14條第1 項第1 款、第2 款規定所為禁止對於被害人
    實施家庭暴力及為騷擾之聯絡行為之裁定，而犯同法第61條
    第1 款、第2 款之違反保護令罪。被告上揭各次犯行，雖均
    同時違反上開保護令所禁止之2 款行為，然法院依家庭暴力
    防治法第14條第1 項規定核發通常保護令者，該保護令內之
    數款規定，僅為違反保護令行為之不同行為態樣，是被告前
    開各次同時基於同一犯意所為違反保護令之行為，縱係違反
    數款不同之規定，仍屬單純一罪，僅應各論以一違反保護令
    罪。又刑法上之接續犯，係指以單一行為，經數個階段，持
    續侵害同一法益而言（最高法院70年臺上字第2898號判例參
    照）。被告所犯上開3 次違反保護令罪，其犯罪時間各別，
    行為態樣不同，顯係被告各別基於違反上開保護令所為之各
    次單一犯行，而非分為數階段實施之單一行為，依前開說明
    ，尚難認係屬接續犯，應予分論併罰，起訴書認被告基於接
    續犯意為上開犯行，尚有未洽。
六、原審認被告事證明確，依刑事訴訟法第299條第1項前段，家
    庭暴力防治法第61條1款、第2款，刑法第11條前段，並審酌
    被告前因違反上開保護令，經臺灣士林地方法院99年度審簡
    字第143號判處有期徒刑7月，緩刑2年，確定在案，有臺灣
    高等法院被告前案紀錄表在卷可參，可徵前案判決已給予被
    告改過自新之機會，惟被告仍不知悛悔，竟再度違反同一保
    護令，顯然漠視保護令之內容，對告訴人精神上之構成不法
    侵害及騷擾，兼衡其犯後否認犯行，飾詞卸責，及其犯罪動
    機、目的、手段、智識程度、生活經濟狀況等一切情狀，分
    別量處有期徒刑五月，並均諭知易科罰金之折算標準。又刑
    法於98年12月30日修正公布第41條第8項規定：「第1項至第
    4項及第7項之規定，於數罪併罰之數罪均得易科罰金或易服
    社會勞動，其應執行之刑逾6月者，亦適用之。」，本件被
    告所犯各罪，其宣告刑均得易科罰金，應執行之刑雖逾有期
    徒刑6月，依上開修正後刑法第41條第8項規定，亦應諭知易
    科罰金之折算標準。爰依刑法第51條第5款定其應執行刑有
    期徒刑一年，並諭知易科罰金之折算標準。原審認事用法並
    無違誤，量刑亦屬妥適，被告仍執前詞提起上訴否認犯行，
    並無理由，應予駁回之。
據上論斷，應依刑事訴訟法第368條，判決如主文。
本案經檢察官到庭執行職務。
中    華    民    國   100    年    1     月    27    日
                  刑事第三庭審判長法  官  陳博志
                                  法  官  劉興浪
                                  法  官  陳德民
以上正本證明與原本無異。
不得上訴。
                                  書記官  呂懿庭
中    華    民    國   100    年    1     月    27    日
附錄本判決論罪法條全文
家庭暴力防治法第61條第1款、第2款
違反法院依第14條第1 項、第16條第3 項所為之下列裁定者，為
本法所稱違反保護令罪，處3 年以下有期徒刑、拘役或科或併科
新臺幣10萬元以下罰金：
一、禁止實施家庭暴力。
二、禁止騷擾、接觸、跟蹤、通話、通信或其他非必要之聯絡行
    為。